【裁判字號】    95,上訴,1833
【裁判日期】    951108
【裁判案由】    強盜等
【裁判全文】
臺灣高等法院臺中分院刑事判決        95年度上訴字第1833號
上  訴  人
即  被  告  乙○○
公設辯護人  甲○○
上列上訴人因強盜等案件，不服臺灣南投地方法院95年度訴字第
117號中華民國95年6月13日第一審判決（起訴案號：臺灣南投地
方法院檢察署95年度偵字第357號、第459號、第602號 、95年毒
偵字第134號），提起上訴，本院判決如下：
    主  文
上訴駁回。
    事  實
一、乙○○曾於民國93年間因違反毒品危害防制條例連續施用第
    一級毒品，經台灣南投地方法院以94年度訴字第11號判處有
    期徒刑七月確定 ，於94年3月21日入監服刑，而於94年10月
    20日縮短刑期執行完畢；詎乙○○不知悔改，竟基於意圖為
    自己不法所有之概括犯意，為下列行為：（一）與王俊偉、
    江任祥（二人業經台灣南投地方法院分別判處有期徒刑7年6
    月、3年8月確定）三人共同基於意圖為自己不法之所有之犯
    意聯絡，於95年1月2日15時16分許，共乘車牌號碼ＲＱ９─
    ２６８號輕型機車至位在南投縣南投市○○街152 號之「８
    號超商」，乙○○先配戴其所有黑色口罩一只，江任祥亦將
    所有之黑色口罩一只交由王俊偉配戴，用以掩人耳目後，由
    乙○○持預藏所有之兇器水果刀一把與王俊偉（原判決誤載
    為江任祥）進入該超商內。嗣乙○○即持上揭兇器水果刀抵
    住該超商店員戊○○之頸部，王俊偉在一旁助勢，江任祥則
    在超商門口把風及接應之方式，以此強暴手段至使戊○○不
    能抗拒後，共同強取該超商收銀機內財物新臺幣（下同）19
    00元，得手後共乘上揭機車逃逸，所得則由三人共同購買毒
    品及吃喝花用殆盡。（二）乙○○於犯下前開加重強盜行為
    後，復於95年1月6日凌晨零時許，攜帶與上述相同之兇器水
    果刀一把，面戴上開口罩，單獨騎乘前開同一輛輕型機車至
    位在南投縣南投市○○路○段360號之「統一便利商店」，見
    商店內無其他客人，遂持前開兇器水果刀脅迫該商店店員丙○○，至使丙○○不能抗拒後，要求丙○○交出收銀機內之
    財物，而強盜該收銀機內之現金計2890元，得手後騎乘同一
    機車揚長而去。(三)乙○○離開前開統一便利商店後，再以
    相同裝扮，於同日凌晨零時18分許，騎乘同一輕型機車至位
    在南投縣南投市○○街156號之「全家便利商店」，再持同
    一把兇器水果刀指向店員丁○○，脅迫丁○○，表明「搶劫
    」，惟遭丁○○奮力抵抗，並奪下乙○○所持之兇器水果刀
    及扯下其口罩，致乙○○不敵奪門而出，此次加重強盜行始
    為未遂。嗣經丙○○及丁○○報警後，經警據報前往查緝，
    於位在南投縣南投市○○街86號之「金星遊藝場」樓下發現
    上揭車牌號碼ＲＱ９─２６８號輕型機車，查悉乙○○涉有
    重嫌 ，乃於同日凌晨1時30分許，逕行拘提乙○○到案，並
    起獲剩餘贓款1000元（已發還丙○○），且扣得乙○○所有
    之前開犯案工具兇器水果刀一把及作案時掩人耳目使用之黑
    色口罩一只。此外，警方並依據乙○○之供述，分別於95年
    1月 13日19時50分許及同年月14日14時許逕行拘提王俊偉及
    江任祥到案，而扣得江任祥所有供前開強盜犯罪掩人耳目使
    用之黑色口罩一只。
二、又乙○○曾於91年間因違反毒品危害防制條例案件，經台灣
    南投地方法院以91年度毒聲字第726號裁定送觀察 、勒戒，
    於91年8月15日入所執行 ，至同年9月4日因認無繼續施用毒
    品傾向而釋放出所。詎乙○○仍不知戒絕毒癮，於前開觀察
    、勒戒處分執行完畢釋放後五年內，復基於施用第一級毒品
    海洛因之概括犯意，自94年11月間某日某時許起，至95年1
    月6日凌晨1時許止，連續在南投縣中寮鄉鄉林巷49號住處及
    前揭所述之「金星遊藝場」等處，以將海洛因摻水置入針筒
    內注射血管或將海洛因摻入香菸內點火吸食所產生煙霧等方
    式，施用海洛因多次。嗣乙○○因前揭加重強盜案件經警於
    95年1月6日拘到案時，一併在乙○○身上查獲扣得含有海洛
    因殘渣無法析離之塑膠袋一只，遂對乙○○附帶採尿送驗，
    結果呈嗎啡類陽性反應，因而查獲。
三、案經南投縣政府警察局南投分局（原審誤載為埔里分局）報
    告臺灣南投地方法院檢察署檢察官偵查起訴。
    理      由
一、證據能力部分：
    按被告以外之人於審判外之言詞或書面陳述，除法律有規定
    者外，不得作為證據，惟於偵查中向檢察官所為之陳述，除
    顯有不可信之情況者外，及當事人或辯護人於法院調查證據
    時，知有首揭情形，而未於言詞辯論終結前聲明異議者，視
    為同意作為證據，刑事訴訟法第一百五十九條第一項、第一
    百五十九條之一第二項及第一百九十五條之五第二項、第一
    項規定參照。本件同案被告王俊偉、證人戊○○、丙○○與
    丁○○於偵查中經具結後向檢察官所為陳述，並無顯有不可
    信之情況；同案被告王俊偉、江任祥及證人戊○○、丙○○
    、丁○○於警詢中所述，則未經被告及指定辯護人異議，均
    得為證據，先予敘明。
二、上揭犯罪事實一部分，業據被告乙○○迭於警、偵訊、原審
    及本院審理中，坦白承認（被告乙○○除抗辯其於犯罪事實
    一之（二）、（三）之犯行時意識不清楚下而為，此部分尚
    不可採，詳後述），經核與同案共犯王俊偉、江任祥警、偵
    訊及原審供述之情形相符，並有下列所示證據可稽。（一）
    被害人戊○○於警詢及偵查中分別指述、證稱進入位在南投
    縣南投市○○街152號之「８號超商」店內加重強盜者確係
    被告乙○○與王俊偉等語明確（參見前揭第0000000
    000號警卷第39至第41頁；臺灣南投地方法院檢察署95年
    度偵字第602號偵查卷第17至第21頁）。（二）被害人丙○○於警詢及偵查中分別指述、證稱進入位在南投縣南投市○○路○段360號之「統一便利商店」店內加重強盜得款2890元
    者確係被告乙○○等語明確（參見南投縣政府警察局南投分
    局投投警偵字第○九五○○○○三六二號警卷第十五至第十
    七頁；臺灣南投地方法院檢察署95年度偵字第357號偵查卷
    第57至第58頁）。（三）被害人丁○○於警詢及偵查中分別
    指述、證稱進入位在南投縣南投市○○街156號之「全家便
    利商店」內著手實施加重強盜者係被告乙○○，惟嗣因伊奮
    力抵抗，並搶下乙○○持有之兇器水果刀且拉下乙○○之口
    罩後，乙○○始放棄而逃逸等語明確（參見前揭第0000
    000000號警卷第18至第19頁；同上偵字第357號偵查
    卷第58頁）。（四）此外並有錄影監視節錄畫面二張（見前
    揭第0000000000號警卷第11頁）、刑案現場照片
    6 張（見前揭第0000000000號警卷第23至第24頁
    、第39至第40頁）、「８號超商」監視錄影帶轉錄之ＶＣＤ
    光碟2張、扣得乙○○所有供犯強盜罪使用之兇器水果刀一
    把與掩人耳目用之黑色口罩一只，江任祥所有供強盜時掩人
    耳目用之黑色口罩一只、刑案現場照片8張（見前揭第00
    00000000號警卷第29至第31頁、第33頁）、贓物認
    領保管單1紙（見同上卷第35頁）附卷可稽，堪認被告乙○○就上開犯罪事實之自白均核與事實相符。至於被告乙○○
    對於犯罪事實一之（二）、（三）部分之加重強盜犯行辯稱
    係在意識不清之狀況下所為等語：經查，被告倘當時意識不
    清楚，則其何能於夜間騎乘機車，並接連犯下2案，且第1案
    尚為強盜既遂？又經原審法院將被告乙○○送請行政院衛生
    署草屯療養院實施精神鑑定，該院以95年5月15日草療精字
    第3129號函附精神鑑定報告書表示略以：被告乙○○雖稱因
    使用安眠藥導致頭昏、意識不甚清醒下而為強盜行為。然而
    於出門前已可預期可能出現強盜行為，並預先準備口罩及武
    器，且打算搶得財物後購買海洛因吸食，被告乙○○自稱之
    精神狀態與其後續之行為顯不相稱。因認被告乙○○於犯行
    當時對外界之知覺理會與判斷作用，與常人程度相當，並未
    達到精神耗弱或心神喪失之程度等語明確，有該鑑定報告書
    一份附於本院卷第107頁至第109頁可憑，足認被告乙○○此
    部分辯解僅為卸責之詞，並非可採。被告罪證明確，應依法
    論科。至證人丁○○因本件事證明確，本院認無再傳訊之必
    要，並此敘明。
三、上揭犯罪事實二部分，亦據被告乙○○坦承不諱，核與下列
    所示證據相符而可採。（一）被告乙○○於95年1月6日14時
    整經警採尿送中山醫學大學附設醫院藥物濫用檢測中心檢測
    結果，確呈可待因與嗎啡陽性反應，此有該中心報告日期95
    年1月19日、流水號：0000000號檢驗報告影本一份
    附於臺灣南投地方法院檢察署95年度毒偵字第134號偵查卷
    第13頁可憑。（二）扣案殘渣袋一只經本院送行政院衛生署
    管制藥品管理局鑑定結果，確檢出海洛因成分，此有該局95
    年3月27日管檢字第○九五○○○二三五九號鑑定書一份附
    於原審卷第98頁可稽。（三）扣得被告王子棓持有含有海洛
    因殘渣無法析離之殘渣袋一只可資佐證。堪認被告乙○○連
    續施用海洛因之自白核與事實相符。被告乙○○罪證明確，
    應依法論科。
四、查我國刑法業以中華民國94年2月2日總統華總一義字第0940
    0014901號令修正公布第1～3、5、10、11、15、16、19、25
    ～27、第四章章名、28～31、33～38、40～42、46、47、49
    、51、55、57～59、61～65、67、68、74～80、83～90、9
    1-1、93、96、98、99、157、182、220、222、225、229-1
    、231、231-1、296-1、297、315-1、315-2、316、341、34
    3條條文；增訂第40-1、75-1條條文；刪除第56、81、9 4、
    97、267、322、327、331、340、345、350條條文；並自95
    年7月1日施行。被告行為後，其應適用之相關法律已有變更
    ，茲就與本案適用有關之條文，比較說明如下：（一）共同
    正犯部分：刑法第二十八條規定業經修正公布，修正前之規
    定為：「二人以上共同實施犯罪之行為者，皆為正犯」，修
    正後之規定為：「二人以上共同實行犯罪之行為者，皆為正
    犯」。本案被告不論依修正前、後刑法第二十八條規定，均
    成立共同正犯，依刑法第二條第一項前段，自應適用行為時
    即修正前之刑法第二十八條規定。（二）連續犯部分：原屬
    連續犯之數個犯罪行為，依新法應數罪併罰，比較修正前之
    規定，可依裁判上一罪論處，顯然修正前之規定有利於被告
    ，應適用行為時即修正前刑法較有利於被告，應依修正刪除
    前刑法第五十六條規定，以連續犯論處。（三）刑法第四十
    七條第一項修正為受徒刑之執行完畢，或一部之執行而赦免
    後，五年以內「故意」再犯有期徒刑以上之罪者，為累犯，
    若再犯之罪為「過失犯」，則無累犯規定之適用，然依修正
    前刑法第四十七條之規定，過失犯亦可構成累犯，此項變動
    影響行為人之刑罰法律效果，係屬新修正刑法第二條第一項
    之「法律變更」，亦應依新修正刑法第二條第一項但書之規
    定為新舊法比較。本案被告成立故意犯，不論依照修正前刑
    法第四十七條或修正後刑法第四十七條第一項規定，被告均
    成立累犯，應逕適用被告行為時之修正前刑法第四十七條累
    犯之規定；（四）再被告行為後，刑法第五十一條第五款已
    修正數罪併罰定其應執行者：「宣告多數有期徒刑者，於各
    刑中之最長期以上，各刑合併之刑期以下，定其刑期。但不
    得逾三十年」，與舊法規定之數罪併罰定其應執行者：「宣
    告多數有期徒刑者，於各刑中之最長期以上，各刑合併之刑
    期以下，定其刑期。但不得逾二十年」之規定相較，自以舊
    法規定之定應執行刑之上限為二十年對行為人較為有利，此
    為影響行為人刑罰之法律效果。是被告行為後法律已有所變
    更，經比較新舊刑法第五十一條第五款之規定，應依刑法第
    二條第一項前段之規定，適用最有利於被告之修正前行為時
    法，而定其應執行之刑。
五、被告乙○○於上開事實一之三次犯行中所使用之水果刀一把
    ，質地堅硬、造型上有銳部、屬金屬材質等情狀，此有扣案
    之水果刀一把可稽，於客觀上足以對於人之生命、身體安全
    產生危害，得為兇器使用；核被告上開事實一之（一）所為
    ，係犯刑法第330條第1項之結夥三人以上，攜帶兇器之加重
    強盜罪；上開事實一之（二）所為，係犯刑法第330條第1項
    之攜帶兇器之加重強盜罪；上開事實一之（三）所為，係犯
    刑法第330條第2項、第1項之攜帶兇器加重強盜未遂罪；被
    告上開事實二所為，係犯毒品危害防制條例第十條第一項之
    施用第一級毒品罪。被告施用第一級毒品，而持有第一級毒
    品，其持有之低度行為，應為施用之高度行為所吸收，不另
    論罪。被告上開事實一之（一）所為，與王俊偉、江任祥間
    ，具有犯意聯絡及行為分擔，均為共同正犯。又被告先後三
    次加重強盜之犯行及多次施用第一級毒品之犯行，均各時間
    緊接，所犯分別係構成要件相同之罪，顯各係基於概括犯意
    反覆為之，為連續犯，應依修正前刑法第五十六條規定，各
    以一罪論，並均加重其刑。再被告所犯上開二罪，係犯意各
    別、行為互殊，應予分論併罰。末查，被告乙○○曾於93年
    間因違反毒品危害防制條例連續施用第一級毒品，經台灣南
    投地方法院以94年度訴字第11號判處有期徒刑七月確定，於
    94 年3月21日入監服刑，而於94年10月20日縮短刑期執行完
    畢；此有臺灣臺灣高等法院被告前案紀錄表各一份在卷可稽
    ，其於受有期徒刑執行完畢後，五年以內再犯本件有期徒刑
    以上之二罪，為累犯，均應依修正前刑法第四十七條規定，
    遞加重其刑。原審依據上述理由，適用毒品危害防治條例第
    10 條第1項、修正前刑法第28條、第56條、第47條，刑法第
    330 條第1項、第51條第5項，並審酌被告告乙○○有如前所
    述之前科，素行不良之素行情況；被告正值青壯，俱不知勉
    勵向上，竟攜帶兇器、結夥三人加重強盜，侵害他人財產法
    益並威脅他人生命、身體之安全；又於觀察、勒戒處分執行
    完畢後五年內，猶不知戒絕毒癮，再度連續施用第一級毒品
    ；暨加重強盜所得尚非甚鉅與犯後態度不佳等一切情狀，分
    別量處加重強盜罪部分，有期徒刑8年；施用第一級毒品部
    分，有期徒刑1年，並定其應執行之刑8年10月。又敘明扣案
    之水果刀一把及黑色口罩二只，均係被告乙○○及共犯江任
    祥所有供加重強盜犯行所用之物，應依刑法第三十八條第一
    項第二款規定宣告沒收之。再扣案含有海洛因殘渣無法析離
    之殘渣袋一只經送鑑定後確含毒品海洛因成分，依毒品危害
    防制條例第十八條前段規定沒收銷燬之。至於扣案被告乙○○所有之外套一件，雖係其為加重強盜犯行時所穿著，惟並
    非專供犯罪所用之物，爰不予宣告沒收。核其認事用法俱無
    不當，量刑亦稱允洽（行為後法律有變更者，依修正前刑法
    第2條第1項之規定，以適用裁判時法為原則，如行為時法有
    利於行為人，則例外適用行為時法；依修正後刑法第2條第1
    項規定，以適用行為時法為原則，惟如裁判時法有利於行為
    人，則例外的適用裁判時法。修正後之規定係以適用行為時
    法為原則，因此原判決雖未及比較適用，然上訴本院後，經
    比較新舊法，行為後之法律並非較有利於行為人，仍應適用
    行為時法，則原判決適用行為時法即無不當，自不構成撤銷
    之事由。）。本件被告提起上訴，以原審未審酌其犯案時之
    精神狀況不佳，而指摘原判決不當，非有理由，應駁回其上
    訴。
據上論斷，應依刑事訴訟法第368條，判決如主文。
本案經檢察官己○○到庭執行職務。
中    華    民    國    95    年    11  月    8       日
          刑事第十一庭  審判長法  官  陳  朱  貴
                              法  官  郭  同  奇
                              法  官  何  志  通
上列正本證明與原本無異。
如不服本判決應於收受送達後十日內向本院提出上訴書狀，其未
敘述上訴之理由者並得於提起上訴後十日內向本院補提理由書（
均須按他造當事人之人數附繕本）。
                              書記官  林  桂  鳳
中    華    民    國    95    年    11  月    9       日
                                                      Ａ


司法院資訊處製作；財團法人民間司法改革基金會備份。
